【裁判字號】    94,易,1442
【裁判日期】    950331
【裁判案由】    毒品危害防制條例
【裁判全文】
臺灣彰化地方法院刑事判決              94年度易字第1442號
公  訴  人  臺灣彰化地方法院檢察署檢察官
被      告  乙○○
上列被告因違反毒品危害防制條例案件，經檢察官提起公訴（94
年度毒偵字第4596號）本院判決如下：
    主  文
乙○○施用第二級毒品，累犯，處有期徒刑壹拾月。
    犯罪事實
一、乙○○曾於民國93年間因施用第2 級毒品案件，經本院以93
    年度易字第701 號刑事判決判處有期徒刑7 月確定，並於94
    年7 月8 日執行完畢。其前於88年間因施用毒品案件，經本
    院以88年度毒聲字第4832號裁定送勒戒處所觀察、勒戒後，
    認有繼續施用毒品之傾向，經本院以88年度毒聲字第5540號
    裁定令入戒治處所施以強制戒治，並以89年度毒聲字第2305
    號裁定停止戒治付保護管束，復以89年度毒聲字第5175號裁
    定撤銷停止戒治令入戒治處所施以強制戒治，而於90年8 月
    5 日強制戒治執行完畢釋放。詎其不知悔改，明知甲基安非
    他命業經公告為毒品危害防制條例第2 條第2 項所列管之第
    2 級毒品，不得非法持有、施用，復基於施用第2 級毒品甲
    基安非他命之犯意，於前揭強制戒治執行完畢釋放後5 年內
    之94年7 月21日晚上7 時36分採尿回溯24小時內（不含公權
    力拘束時間）之某時，施用第2 級毒品甲基安非他命1 次。
    嗣經警方於94年7 月21日下午5 時50分，持本院核發之搜索
    票，至彰化縣鹿港鎮東石里東石巷89號查獲，且於94年7 月
    21日晚上7 時36分採尿送驗後，始知上情。
二、案經彰化縣警察局鹿港分局報請臺灣彰化地方法院檢察署檢
    察官偵查起訴。
    理  由
一、程序部分：
  (一)按被告以外之人於審判外之陳述，雖不符前4 條之規定，而
    經當事人於審判程序同意作為證據，法院審酌該言詞陳述或
    書面陳述作成時之情況，認為適當者，亦得為證據。當事人
    、代理人或辯護人於法院調查證據時，知有第159 條第1 項
    不得為證據之情形，而未於言詞辯論終結前聲明異議者，視
    為有前項之同意，刑事訴訟法第159 條之5 定有明文。立法
    意旨在於傳聞證據未經當事人之反對詰問予以核實，原則上
    先予排除，惟若當事人已放棄詰問或未聲明異議，基於證據
    資料愈豐富，愈有助於真實發現之理念，且強化言詞辯論主
    義，法院自可承認該傳聞證據例外擁有證據能力。經查：
    1.證人甲○○、許志昇於檢察事務官訊問中之陳述（參見偵
      查卷宗第54頁至第55頁），雖均係被告以外之人於審判外
      之陳述，性質上屬傳聞證據，惟經被告乙○○及檢察官同
      意作為證據，又本院審酌該言詞陳述作成時之情況，並查
      無其他不法之情狀，足認為得為本案之證據，依刑事訴訟
      法第159條之5 之規定，有證據能力。
    2.彰化縣衛生局94年8 月1 日煙檢字第943087號煙毒尿液檢
      驗成績書（參見偵查卷宗第30頁），係由彰化縣警察局鹿
      港分局自行送請彰化縣衛生局所為鑑定，並非法院或檢察
      官依刑事訴訟法第208 條規定囑託該局所為，不屬刑事訴
      訟法第206 條規定由鑑定人所出具之鑑定報告，本質上係
      被告以外之人於本案審判外所為之書面陳述，依刑事訴訟
      法第159 條第1 項規定，該鑑定書屬於傳聞證據；又該鑑
      定書並非經常處於可受公開檢查狀態下所作成，且係由彰
      化縣衛生局針對具體個案為之，與刑事訴訟法第159 條之
      4 第1 款由公務員職務上所製作之證明文書有間，亦非刑
      事訴訟法第159 條之4 第1 款所謂得成為傳聞例外之公務
      文書，惟檢察官、被告於本院審理時，對該尿液檢驗成績
      書均同意作為證據使用，本院審酌該尿液檢驗成績書係依
      專業之方法進行鑑驗，其作成之情況並無不適當之情形，
      該尿液檢驗成績書依刑事訴訟法第159 條之5 規定，經檢
      察官及被告之同意，復無任何不適當作為證據之情形，而
      有證據能力。
  (二)至法務部調查局95年2 月9 日調科肆字第09500055760 號鑑
    定通知書1 份（參見本院卷宗）、詮昕科技股份有限公司94
    年9 月28日報告編號00000000號濫用藥物尿液檢驗報告（參
    見偵查卷宗第49頁），係分別由法院、檢察官依刑事訴訟法
    第208 條規定囑託前揭機關所為鑑定，屬刑事訴訟法第206
    條規定由鑑定人所出具之鑑定報告，依刑事訴訟法第159 條
    第1 項規定，該鑑定通知書屬傳聞之例外，有證據能力。
二、訊據被告乙○○固不否認為警方於上揭時、地查獲，並採尿
    送驗，惟矢口否認有何施用第2 級毒品甲基安非他命之犯行
    ，並辯稱：其未施用甲基安非他命，在警局採尿過程中，因
    甲○○先採尿完畢後，復由甲○○將部分尿液倒在其採尿瓶
    內，交由警方彌封送驗，才會造成其尿液中呈甲基安非他命
    陽性反應云云。然查：
  (一)證人甲○○雖於檢察事務官訊問中證稱：因其施用毒品為警
    查獲並於警詢採尿時，因被告向其表示，並無尿液可供警方
    採集，由其將部分尿液倒入被告尿瓶內，由被告交給警方送
    驗云云，然證人即警員許志昇於檢察事務官訊問中則證述：
    其有全程監控被告與甲○○之排尿過程，被告原先不願意排
    尿，後因忍不住而排尿等語（參見偵查卷宗第55頁）。經本
    院將前揭警方採集之被告尿液，並徵得被告、證人甲○○同
    意，採集被告、證人甲○○口腔粒線體DNA 檢體，將該DNA
    檢體，連同前揭警方送驗之被告尿液，檢送法務部調查局以
    人類遺傳因子粒線體DNA 式序列鑑定法鑑定結果認為，該尿
    液中之粒線體DNA 序列，與被告口腔刷棒之相對應序列均相
    符，因此認為該尿液有可能（99％以上）為被告或其同母系
    親屬成員所排放，該尿液中之粒線體DNA 序列，與甲○○口
    腔刷棒之相對應點位均矛盾，該尿液不可能為甲○○所排放
    等情，有該局95年2 月9 日調科肆字第09500055760 號鑑定
    通知書1 紙在卷可佐（參見本院卷宗）。是證人許志昇上揭
    所述，與前揭事證相符，應可採信；證人甲○○上揭證述顯
    係迴護被告之詞，不足採信。從而，被告前開為警查獲時，
    確係採集被告之尿液送檢驗，該被告尿液中並無摻入證人甲
    ○○之尿液，應可認定，被告上揭所辯，不足採信。
  (二)按甲基安非他命經口服投與後，約70% 於24小時內自尿液中
    排出，其尿液內甲基安非他命成分之檢出，與其投與甲基安
    非他命方式、投與量、個人體質、採尿時間、檢測儀器之精
    密有關，通常採尿液是否呈陽性反應，應以投與後24小時所
    採為宜，此業經行政院衛生署藥物食品檢驗局以藥檢壹字
    第044942號函釋明確。被告係94年7 月21日晚上7 時36分，
    經警方採集被告尿液送驗結果及臺灣彰化地方法院檢察署檢
    察官送複驗結果，均呈甲基安非他命陽性反應，此有彰化縣
    衛生局94年8 月1 日煙檢字第943087號煙毒尿液檢驗成績書
    、尿液代號與真實姓名對照表及採驗尿液登記簿、詮昕科技
    股份有限公司94年9 月28日濫用藥物尿液檢驗報告各1 紙（
    參見偵查卷宗第30頁至第32頁、第49頁）附卷可稽，是依上
    開說明，佐以被告前揭尿液檢驗報告，足證被告於94年7 月
    21日晚上7 時36分警詢中採尿回溯24小時內（不含公權力拘
    束時間）之某時，有施用第2 級毒品甲基安非他命1 次之事
    實，應可認定。
  (三)另犯毒品危害防制條例第10條施用第2 級毒品之罪者，檢察
    官應先聲請法院裁定將被告令送勒戒處所觀察、勒戒，經觀
    察、勒戒後，認有繼續施用毒品傾向者，應由檢察官聲請法
    院裁定將被告令入戒治處所施以強制戒治，且經強制戒治執
    行完畢釋放後，5 年內再犯第10條之罪，檢察官應依一般刑
    事訴訟程序予以起訴論罪科刑，此觀諸毒品危害防制條例第
    20條第1 項、第2 項、第23條第2 項前段規定自明。經查，
    被告前於88年間因施用毒品案件，經本院以88年度毒聲字第
    4832號裁定送勒戒處所觀察、勒戒後，認有繼續施用毒品之
    傾向，經本院以88年度毒聲字第5540號裁定令入戒治處所施
    以強制戒治，並以89年度毒聲字第2305 號 裁定停止戒治付
    保護管束，復以89年度毒聲字第5175號裁定撤銷停止戒治令
    入戒治處所施以強制戒治，於90年8 月5 日強制戒治執行完
    畢釋放等情之事實，此有臺灣高等法院被告全國前案紀錄表
    、臺灣彰化地方法院檢察署刑案資料查註紀錄表各1 紙附卷
    可參。被告前既曾因施用毒品案件，經強制戒治後，復因施
    用毒品，其於前開強制戒治執行完畢釋放後5 年內，再犯本
    案施用毒品罪，依毒品危害防制條例第23條第2 項之規定，
    屬應依法論罪科刑之行為，依前開說明，本案被告上開所為
    ，係於90年8 月5 日強制戒治執行完畢釋放後5 年內，再犯
    毒品危害防制條例第10條第2 項施用第2 級毒品罪，本案事
    證明確，被告上開犯行洵堪認定。
三、按甲基安非他命為毒品危害防制條例第2 條第2 項第2 款所
    明定之第2 級毒品。核被告所為，係犯同條例第10條第2 項
    之施用第2 級毒品罪。被告持有第2 級毒品進而施用，持有
    之低度行為為施用之高度行為所吸收，不另論持有毒品之罪
    。又起訴書雖記載被告於前揭時間，有施用第2 級毒品安非
    他命之1 次，然業經公訴人於本院審理中更正起訴事實為被
    告於前揭時間，有施用第2 級毒品甲基安非他命1 次，附此
    敘明。另查，被告曾於93年間因施用第2 級毒品案件，經本
    院以93年度易字第701 號刑事判決判處有期徒刑7 月確定，
    並於94年7 月8 日執行完畢等情，此有臺灣高等法院被告全
    國前案紀錄表、臺灣彰化地方法院檢察署刑案資料查註紀錄
    表各1 份存卷可考，其於5 年內再犯本案有期徒刑以上之罪
    ，為累犯，應依刑法第47條之規定加重其刑。爰審酌被告前
    因施用毒品案件，經強制戒治執行完畢釋放後，仍未能徹底
    戒絕毒品，復犯本案施用毒品罪，顯見其無戒毒悔改之意，
    且犯後仍無悔意，飾詞狡辯，浪費司法訴訟資源，態度不佳
    等一切情狀，量處如主文所示之刑。至被告於本院準備程序
    中，另請求本院將上揭被告尿液另送請其他機構實施鑑定，
    惟本案事證已明，核無必要，附此敘明。
據上論斷，應依刑事訴訟法第299 條第1 項前段，毒品危害防制
條例第10條第2 項、第23條第2 項，刑法第11條前段、第47條，
判決如主文。
本案經檢察官李毓珮到庭執行職務。
中    華    民    國    95    年    3     月    31    日
                  刑事第一庭   審判長法  官  葉榮郎
                                     法  官  陳秋錦
                                     法  官  唐中興
以上正本證明與原本無異。
如不服本判決，應於判決送達後10日內向本院提出上訴狀 (須附
繕本 )。
中    華    民    國    95    年    4     月    3     日
                                     書記官  施惠卿
附錄本案判決論罪科刑法條全文：
毒品危害防制條例第10條
施用第1級毒品者，處6月以上5年以下有期徒刑。
施用第2級毒品者，處3年以下有期徒刑。


司法院資訊處製作；財團法人民間司法改革基金會備份。
